臺灣臺北地方法院刑事判決　　　　　　　 94年度易字第530號
公　訴　人　臺灣臺北地方法院檢察署檢察官
被　　　告　丙○○
選任辯護人　鄭崇文律師
上列被告因誣告案件，經檢察官聲請簡易判決處刑（94年度偵續
字第80號），茲因本院認不宜逕以簡易判決處刑，爰改依通常程
序審理，判決如下：
    主  文
丙○○未指定犯人，而向該管公務員誣告犯罪，處拘役伍拾日，
如易科罰金，以參佰元折算壹日。
    事  實
一、丙○○係址設台北縣板橋市○○路○段89號7 樓絕對印刷有
    限公司（原名漢鵬有限公司，於民國92年8 月20日更名為絕
    對印刷有限公司，下稱絕對印刷公司）負責人，其明知發票
    人漢鵬有限公司，付款人中國信託商業銀行中崙分行，發票
    日92年12月20日，票號BV0000000號， 面額新台幣（下同）
    0000000元、 發票日93年2月20日，票號BV0000000號，面額
    0000000 元之支票各乙紙及發票人絕對印刷公司，付款人中
    國信託商業銀行中崙分行，發票日93年2月29日，票號BV000
    0000號， 面額759675元之支票乙紙（下稱系爭3紙支票，聲
    請書漏載票號BV0000000、 BV0000000號之支票2紙），均已
    於92年11月間（聲請書誤載為10月間）交付名德鋼鐵有限公
    司（下稱名德鋼鐵公司）之負責人丁○○，實際上並未遺失
    ，竟於92年12月17日虛構前開支票已確定遺失之事實，向中
    國信託商業銀行中崙分行填寫票據掛失止付通知書，同時填
    具遺失票據申報書，據以掛失止付前開3 紙支票，以書面未
    指定犯人請求警察機關協助偵查侵占遺失物罪嫌，而誣告犯
    罪。嗣經持票人聯邦商業銀行蘆洲分行之承辦人員屆期提示
    前開3紙支票均遭退票後，始查知上情。
二、案經聯邦商業銀行蘆洲分行告訴暨台灣票據交換所移送台灣
    台北地方法院檢察署檢察官聲請簡易判決處刑。
    理  由
一、訊據被告丙○○固坦承有於上揭時地將系爭3 紙支票交付予
    名德鋼鐵公司之負責人丁○○，實際上並未遺失，其於92年
    12月17日向中國信託商業銀行中崙分行申報掛失止付，嗣告
    訴人提示該3 紙支票均遭退票等情不諱，惟矢口否認有何誣
    告犯行，辯稱：我們公司與名德鋼鐵公司並無生意上往來，
    我於92年10月間某日因要前往南部出差，所以將系爭3 紙支
    票交予乙○○帶回公司，但他說沒空，丁○○說他有順路，
    要幫我拿回公司，但後來丁○○並未將支票帶回公司，且聯
    絡不到人，我才去申報遺失，系爭3 紙支票都是空白票據，
    只有蓋公司大小章，我沒有誣告的意思云云。
二、經查：
　（一）證據能力部分：
      1.按被告以外之人於審判外之言詞或書面陳述，除法律有
        規定者外，不得作為證據，刑事訴訟法第159條第1項定
        有明文，此即學理上所稱之「傳聞證據排除法則」，而
        依上開法律規定，傳聞證據原則上固無證據能力，但如
        法律別有規定者，即例外認有證據能力。又被告以外之
        人於審判外之陳述，雖不符合同法第159 條之1至第159
        條之4 之規定，但經當事人於審判程序同意作為證據，
        法院審酌該言詞陳述或書面陳述作成時之情況，認為適
        當者，亦得為證據。當事人、代理人或辯護人於法院調
        查證據時，知有第159條第1項不得為證據之情形，而未
        於言詞辯論終結前聲明異議者，視為有前項之同意，此
        觀諸同法第159條之5規定甚明。鑒於採用傳聞證據排除
        法則之重要理由之一，係因傳聞證據未經當事人之反詰
        問予以覈實，若當事人願放棄對原供述人之反對詰問時
        ，原則上即可承認該傳聞證據之證據能力，而揆諸我國
        刑事訴訟法第159條之5之立法理由，除參照前述傳聞證
        據排除法則之基本法理外，亦參考日本刑事訴訟法第32
        6 條之立法例，查日本刑事審判實務之運作，有關檢察
        官及被告均同意作為證據之傳聞書面材料或陳述，經法
        院審酌該言詞陳述或書面陳述作成時之情況，認為適當
        者，可直接援引該國刑事訴訟法第326條作為傳聞例外
        之法律依據，僅在當事人不同意之情況下，乃須根據其
        他傳聞例外規定俾以斟酌該等書面材料或陳述是否具有
        證據能力，在當事人間無爭執之案件中，傳聞證據基本
        上均可依據前引規定提出於法院使用，職是，我國刑事
        訴訟法第159條之5之適用應可作同上之解釋。
      2.查本判決後開所引用之各該被告以外之人於審判外之陳
        述（包含書面陳述），皆屬傳聞證據，惟當事人、代理
        人及辯護人雖知上開證據資料為傳聞證據，但於本院準
        備程序及審判期日中均表示無意見而不予爭執，且迄至
        言詞辯論終結前亦未再聲明異議，本院審酌上開證據資
        料製作時之情況，尚無違法不當及證明力明顯過低之瑕
        疵，亦認為以之作為證據應屬適當，故揆諸前開規定，
        爰逕依刑事訴訟法第159條之5規定，認前揭證據資料均
        例外有證據能力，合先敘明。
　（二）被告於上揭時地將系爭3 紙支票交付名德鋼鐵公司負責
        人丁○○，實際上並未遺失之事實，業據其於偵審中坦
        承不諱，核與告訴代理人甲○○之指述相符，並經證人
        乙○○於偵查中結證稱：92年11月間我與被告、丁○○
        一起在中和吃飯，被告當天將系爭3紙支票交給我，要
        我帶回公司，但因我不順路，所以才託丁○○將票拿回
        公司，絕對印刷公司與名德鋼鐵公司沒有生意上往來等
        語（見偵續卷第90頁）及於本院另案審理中結證稱：我
        於92年9月間到絕對印刷公司工作，在我到職後約1、2
        個月的某日，我與老闆丙○○及丁○○一起吃飯，飯後
        老闆要先走，所以託我把系爭3紙支票帶回公司給會計
        小姐，但我不順路，就託丁○○幫我帶回公司，但丁○○後來並未將支票拿回公司，並且聯絡不到人了，他們
        2人沒有生意上往來等語明確（見本院93年度訴字第496
        4號民事卷宗第116頁），足見被告此部分供述與事實相
        符，堪可認定，雖證人乙○○證述被告與丁○○間並無
        生意上往來等語，惟姑不論被告交付丁○○系爭3 紙支
        票有無基於任何原因關係，均無礙於被告主觀上確已知
        悉該3紙支票實際上並未遺失之事實。
　（三）又被告係絕對印刷公司負責人（原名漢鵬有限公司，於
　　　　92年8月20日經台北市政府府建商字第09217971700號函
  　　　准予更名為絕對印刷公司），其明知系爭3 紙支票係在
        丁○○處，實際上並未遺失，仍向付款人中國信託商業
　　　　銀行中崙分行辦理掛失止付，並填具遺失票據申報書之
  　    事實，亦據被告供承不諱，並有經濟部中部辦公室94年
        6月7日經中三字第09430912530 號函暨所附絕對印刷公
        司歷次變更登記事項卡、台灣票據交換所（總所）退票
        理由單、票據掛失止付通知書、遺失票據申報書、掛失
        止付票據提示人資料查報表、法務部票據信用資訊連結
        作業查詢明細表等件及系爭3 紙支票附卷可稽（見本院
        卷第56至82頁、偵查卷第4至8、43至47、71頁、發查卷
        第7至12、24至28頁）， 且前開票據掛失止付通知書上
        之票據喪失經過欄載明：「於92年11月12日託交友人保
        管，於92年11月30日交還本公司，但92年11月28日即與
        此人聯絡不上，至今無法取到此3 張支票，此支票已確
        定遺失」等語，顯見被告明知系爭3 紙支票係在丁○○
        處，實際上並未遺失，竟仍辦理掛失止付，而以書面未
        指定犯人，填具遺失票據申報書，報請警察機關協助偵
        查侵占遺失物罪嫌，是被告未指定犯人誣告之犯行，堪
        以認定。
  （四）綜上所述，被告明知系爭3 紙支票並未遺失，竟向付款
        銀行辦理掛失止付，並以書面未指定犯人，填具遺失票
        據申報書，報請有偵查犯罪權限之警察機關協助偵查侵
        占遺失物罪嫌，嗣系爭3 紙支票經告訴人提示均遭退票
        ，是被告所犯未指定犯人誣告罪，事證已臻明確，被告
        前開所辯顯係臨訟卸責之詞，委無可取，應予依法論科
        。
三、核被告所為，係犯刑法第171條第1項之未指定犯人誣告罪。
    又刑事法上所稱之自白，係指行為人對其被訴之犯罪事實為
    任意性之供認而言，惟刑法第172 條關於「對所誣告之案件
    裁判確定前自白者，減輕或免除其刑」之規定，必行為人於
    所誣告之案件為承認犯罪之供述，始稱相當（最高法院80年
    度台上字第6114號裁判意旨參照），是本件被告既否認誣告
    之犯意，難認已就所誣告之案件為承認犯罪之供述，自與上
    開自白減免其刑之規定未合，併予敘明。爰審酌被告曾有麻
    藥、公共危險及誣告等多項前科，有台灣高等法院被告全國
    前案紀錄表乙份在卷可佐，素行不良，詎仍不知警惕，明知
    未有犯罪情事，竟以書面向警察機關謊稱系爭3紙支票遺失
    之不實事項，徒增司法資源之浪費，且事後否認犯行，態度
    不佳，及其犯罪動機、手段、所生危害等一切情狀，量處如
    主文所示之刑，並諭知易科罰金之折算標準，以資懲儆。
四、另被告所涉其明知彭盛峰所持有帳號1771-1號，發票人漢鵬
    有限公司，付款人上海商業儲蓄銀行信義分行，發票日92年
    5 月25日，票號HYA0000000號，面額18萬元之支票乙紙，係
    漢鵬公司前任負責人何毅忠於92年2 月底交付彭盛峰作為購
    貨之用，並非遺失，竟於92年7月3日向上海商業儲蓄銀行信
    義分行申報掛失止付，並以書面未指定犯人向警察機關請求
    協助偵查侵占遺失物罪嫌之誣告犯行部分，雖前經檢察官聲
    請簡易判決處刑（93年度偵字第15109號）， 並於93年11月
    30 日繫屬本院（較本案繫屬在先），且經本院於94年6月13
    日以93年度易字第1611號判處有期徒刑3 月（目前上訴中，
    尚未確定），此分別有卷附台灣高等法院被告全國前案紀錄
    表、判決書及本院公務電話紀錄各乙份可按，然所謂連續犯
    者，係指行為人於犯案初始，即有遇有機會便犯之概括犯意
    而言，本件被告自承其係於92年11月間將系爭3 紙支票交付
    丁○○，嗣因丁○○避不見面，其才於92年12月17日向付款
    銀行辦理掛失止付手續等語，已如前述，是被告本案與另案
    之行為時點相距已逾5 個月，且被告於本案係因遍尋不著丁○○，始辦理掛失止付手續，難認被告於另案92年7月3日向
    上海商業儲蓄銀行信義分行辦理掛失止付手續時，已有預見
    其將於92年11月間交付系爭3 紙支票予丁○○，嗣丁○○避
    不見面，其再於同年12月17日向中國信託商業銀行中崙分行
    辦理掛失止付手續之事實，顯然其於本案係因偶然之機會始
    萌生誣告犯意，應為臨時起意，而非於另案行為初始，即有
    遇有機會便犯之概括犯意甚明，職是，本案與另案並無連續
    犯之裁判上一罪關係，附此敘明。
據上論斷，應依刑事訴訟法第452條、第299條第1 項前段，刑法
第171條第1項、第41條第1項前段，罰金罰鍰提高標準條例第1條
前段、第2條，判決如主文。
本案經檢察官張智堯到庭執行職務。
中　　華　　民　　國　　94　　年　　7 　　月　　21　　日
　　　　　　　　　刑事第十三庭  審判長法官　朱瑞娟
                                      法官  陳慧萍
                                      法官  鍾素鳳
以上正本證明與原本無異。
如不服本判決，應於判決送達後10日內，向本院提出上訴狀。
　　　　　　　　　　　　　　　　     書記官　陳鳳瀴
中　　華　　民　　國　　94　　年　　7 　　月　　21　　日
附錄本判決論罪之法條：
刑法第171條第1項
    未指定犯人，而向該管公務員誣告犯罪者，處1 年以下有期
    徒刑、拘役或300元以下罰金。
